【裁判字號】    90,訴,60
【裁判日期】    900510
【裁判案由】    毒品危害防制條例
【裁判全文】
臺灣彰化地方法院刑事判決                              九十年度訴字第六號
    公  訴  人  臺灣彰化地方法院檢察署檢察官
    被      告  甲○○
右列被告因毒品危害防制條例案件，經檢察官提起公訴（八十九年度毒偵緝字第七一
七號），本院判決如左：
        主  文
甲○○連續施用第一級毒品，處有期徒刑貳年，扣案之塑膠袋裝海洛因捌小包（合計
淨重壹點參肆公克，包裝重共計貳點肆貳公克）併各該包裝之塑膠袋捌個，均沒收銷
燬之；又連續施用第二級毒品，處有期徒刑拾月，扣案之塑膠袋裝安非他命參小包（
毛重玖點貳公克）併包裝之塑膠袋參個，均沒收銷燬之。應執行有期徒刑貳年捌月，
扣案之塑膠袋裝海洛因捌小包（合計淨重壹點參肆公克，包裝重共計貳點肆貳公克）
併各該包裝之塑膠袋捌個，及塑膠袋裝安非他命參小包（毛重玖點貳公克）併包裝之
塑膠袋參個，均沒收銷燬之。
        事  實
一、甲○○於毒品危害防制條例制定公布生效後，曾於民國（下同）八十九年三月間
    初犯施用毒品案件，經台灣彰化地方法院檢察署檢察官依據本院八十九年度毒聲
    字第一三九二號裁定送觀察、勒戒後，認無繼續施用毒品之傾向，業於八十九年
    三月三十日以八十九年度毒偵字第一五四四號為不起訴處分確定。其於五年之內
    ，仍不知悔改，復基於概括犯意，自八十九年七月初起，至同年十一月十八日止
    ，在駕駛汽車途經彰化縣及其他縣市各地之不特定處所，將第一級毒品海洛因攪
    拌成液狀再以針筒注射之方式，約每日施打二次，連續施用多次；又基於概括犯
    意，於前開彰化縣員林鎮等地或自宅等處所，將第二級毒品安非他命置於鋁箔紙
    上燒烤使成氣體再予以吸食之方式，約每三、四日吸食一次，先後連續施用多次
    。經警於八十九年七月二十日十八時，在彰化縣員林鎮○○路二八０號前查獲，
    並扣得塑膠袋裝第一級毒品海洛因八小包（合計淨重一．三四公克，包裝共重二
    ．四二公克）及第二級毒品安非他命三小包（總毛重九．二公克）。經檢察官依
    本院八十九年度毒聲字第三八六二號裁定送觀察、勒戒後，認有繼續施用毒品之
    傾向，現在台灣雲林戒治所執行強制戒治中。
二、案經彰化縣警察局員林分局報請臺灣彰化地方法院檢察署檢察官偵查起訴。
        理  由
一、右揭事實，訊據被告甲○○（以下簡稱被告）供認在卷，並有如事實欄所示之塑
    膠袋裝第一級毒品海洛因八小包及第二級毒品安非他命三小包扣案可證。再被告
    於八十九年七月二十日為警查獲時所採取之尿液，經檢驗確呈現甲基安非他命及
    嗎啡陽性反應，有卷附彰化縣衛生局煙毒尿液檢驗成績書一紙可稽（見台灣彰化
    地方法院檢察署八十九年度毒偵字第三七五四號偵查卷第十七頁）。又扣案之第
    一級毒品海洛因並經法務部調查局鑑驗屬實，亦有該局八十九年八月七日（八九
    ）陸（一）字第八九一七一０八五號鑑定通知書一紙附卷足憑（見同上偵查卷第
    三十四頁）。又查被告於八十九年三月間初犯施用毒品案件，經台灣彰化地方法
    院檢察署檢察官依據本院八十九年度毒聲字第一三九二號裁定送觀察、勒戒後，
    認無繼續施用毒品之傾向，業於八十九年三月三十日以八十九年度毒偵字第一五
    四四號為不起訴處分確定之事實，有不起訴處分書及刑案資料查註紀錄表在卷足
    憑。其於五年之內，再犯毒品危害防制條例第十條之施用毒品罪，經再裁定送觀
    察、勒戒後，認有繼續施用毒品之傾向，亦有台灣彰化看守所附設勒戒處所八十
    九年十一月二十九日彰所戒字第三０五九號函陳之有無繼續施用傾向證明書併評
    估標準紀錄表各一份附卷可稽（八十九年度毒偵緝字第七一七號偵查卷第十四頁
    至十六頁）。綜上所述，本案事證明確，被告犯行足以認定。
二、按海洛因與安非他命分屬第一、二級毒品，此稽之毒品危害防制條例第二條第二
    項第一、二款之規定可明。核被告所為，係犯毒品危害防制條例第十條第一項之
    施用第一級毒品罪及同條第二項之施用第二級毒品罪。其於施用之際，分別持有
    第一、二級毒品海洛因與安非他命之行為，應為施用之高度行為吸收，均不另論
    罪。又其多次施用第一級毒品海洛因及第二級毒品安非他命之行為，均時間密接
    、犯罪構成要件復相同，顯係基於概括犯意反覆為之，皆應依刑法第五十六條連
    續犯之規定，各論以一罪，並分別加重其刑。公訴人於起訴書雖僅記載被告於八
    十九年七月二十日前三日內某日之施用第一、二級毒品事實，惟未據公訴人於起
    訴書敘及，如前開事實欄所載之其餘施用第一、二級毒品犯行，因與已起訴部分
    之犯罪事實，具有連續犯之關係，屬裁判上一罪，為法律上之同一案件，依刑事
    訴訟法第二百六十七條之規定，應為起訴效力所及，本院自得併予審判。被告所
    犯上開二罪，犯意各別，構成要件互殊，不具裁判上或實質上一罪之關係，應分
    論併罰。按施用毒品，除戕害自身之健康、生命外，並已衍生危害家庭之不良後
    果，且損及社會、國家之整體利益。被告曾犯施用毒品案件，經觀察、勒戒後，
    已無繼續施用之傾向，經不起訴處分確定後，尚不能深切體悟，自愛自制，猶不
    顧施用毒品對其個人、家庭及社會、國家所造成之危害與負累，而再犯之，難認
    其罪責係屬輕微，自應受相當之刑罰制裁，始符社會正義。再斟酌被告既無從僅
    藉由觀察、勒戒處分，根除其犯罪之潛在危險，自應佐以相當之有期徒刑，以強
    化其違法意識，庶幾克其功效。揆之被告於前犯施用毒品罪案件，經實施觀察、
    勒戒完成，不起訴處分後，不旋踵即連番累次無視行為之危害性而再犯之，且所
    持有之第一、二級毒品數量非微等情節，參酌施用第一級毒品罪，其法定本刑係
    六月以上，五年以下，而施用第二級毒品罪係三年以下有期徒刑，其所犯之施用
    第一級毒品罪與第二級毒品罪，顯不適宜各量處二年與十月未滿之有期徒刑，否
    則，無異以兒戲相待，實難促使被告醒悟行為之可責性。爰審酌被告之素行、犯
    罪之動機、情節、所生危害、持有毒品之數量及其他犯罪情節，並犯後之態度等
    一切情狀，量處如主文所示之刑，並定其應執行刑。切望被告往後能深體生命之
    意義、價值與責任，善自珍惜，惕勵自新，痛下決心革除惡習，斷絕損友，專心
    戮力於工作及家庭，勿抱持僥倖行險與自暴自棄之心理，繼續頹廢墮落，而愧負
    國家政府助成戒斷毒癮之旨意與期待，與父母自幼撫育長成之苦心與殷望，並見
    笑鄉里，遺羞後世子孫。至扣案如事實欄所示之塑膠袋裝海洛因八小包係屬第一
    級毒品，安非他命三小包係屬第二級毒品，各該包裝用之塑膠袋十一個，因事實
    上無從與附著其上之海洛因與安非他命完全析離，自應分別併認係屬第一、二級
    毒品，不問何人所有，均依毒品危害防制條例第十八條第一項前段，諭知沒收銷
    燬之。
據上論斷，應依刑事訴訟法第二百九十九條第一項前段，毒品危害防制條例第十條第
一項、第二項、第十八條第一項前段，刑法第十一條前段、第五十六條、第五十一條
第五款、第三十八條第一項第二款，判決如主文。
中      華      民      國    九十      年      五      月      十      日
                                臺灣彰化地方法院刑事第一庭
                                      法      官   蔡  紹  良
右正本證明與原本無異。
如不服本判決，應於判決送達後十日內，向本院提出上訴狀（須附繕本）。
                                      法院書記官   王  惠  嬌
中      華      民      國    九十      年      五      月     十七     日
附錄：
毒品危害防制條例第十條：
施用第一級毒品者，處六月以上五年以下有期徒刑。
施用第二級毒品者，處三年以下有期徒刑。


司法院資訊處製作；財團法人民間司法改革基金會備份。
